臺灣彰化地方法院民事判決　九十二年度重訴字第二三○號
　　原　　　告　彰化商業銀行股份有限公司
　　法定代理人　甲○○
　　訴訟代理人　丁○○
　　　　　　　　丙○○
　　被　　　告　乙○○
右當事人間請求清償債務事件，本院於民國九十三年一月十六日言詞辯論終結，判決
如左：
    主    文
被告應給付原告新台幣捌佰參拾萬元及如附表所示之利息、違約金。
訴訟費用由被告負擔。
    事    實
甲、原告方面：
　一、聲明：如主文所示。
　二、陳述：
  （一）訴外人趙博仁於民國八十七年十二月八日邀同被告為連帶保證人，由被告簽
        立保證書，約定就趙博仁現在（包括過去所負、現在未清償）及將來對於原
        告所負之一切債務以本金新台幣（下同）二千萬元為限額暨利息、遲延利息
        、違約金、損害賠償、及其他從屬於主債務人之負擔，願與主債務人即趙博
        仁負連帶清償之責。訴外人趙博仁於八十八年三月二十五日、八十八年五月
        十七日分別向原告借款六百八十萬元、一百五十萬元，到期日分別為八十九
        年三月二十五日、八十八年十一月十七日，利息均按原告基本放款利率加年
        息百分之０．六按月計付（到期時原告之基本放款利率為百分之七．八四，
        故利息為百分之八．四四），借款人如未依約清償，除按上開利率計息外，
        逾期在六個月以內者，並按上開利率百分之十，逾期超過六個月部分，並按
        上開利率百分之二十加付違約金，詎借款人趙博仁到期竟未清償，迭經催討
        無效，尚有如附表所示之本金、利息、違約金未清償，被告依保證契約之法
        律關係，自應給付如附表所示本金、利息及違約金。
  （二）對被告抗辯所為之陳述：
  　１．本件六百八十萬元之借款係於八十八年九月二十七日辦理展期。而依被告簽
        名、蓋章之授信約定書特別條款第四條約定：本約定書上之簽名及印鑑，皆
        為立約人同時親自為之，嗣後立約人如與貴行有授信往來，悉憑該簽名或印
        鑑任擇一式，即生效力。保證書上特別條款第一條約定：保證人得隨時以書
        面通知貴行終止本保證契約，但自貴行收到此項通知之次營業日起，本保證
        契約始因而終止。保證人對於上述所附期限屆至之日起主債務人與貴行間所
        發生之交易不予保證，對於上述所附期限至以前主債務人結欠貴行之一切債
        務，在約定之最高限額範圍內，仍予保證。被告雖辯稱其已聲明不再續保，
        惟依保證書特別條款第一條約定，其應以書面通知原告辦理，而非保戶自己
        協議。
　　２．又被告雖辯稱其於九十年四月六日才知本件一百五十萬元之借款，伊未擔任
        連帶保證人云云，然原告已於八十八年十二月十二日對被告寄發連帶保證一
        百五十萬元之雙掛號催告書，被告應早已知悉此筆保證債務。且原告是基於
        保證關係請求被告連帶給付責任，非根據票據關係請求被告清償，與被告是
        否為本票發票人無關。
　　３．至被告辯稱其願以銀行法第十二條之一，以連帶保證人和借款人共四人，以
        六百八十萬元，依比例四分之一平均分配即一百七十萬元，分期付清云云，
        然該規定係針對擔保授信之連帶保證人而言，非本件之無擔保授信放款。
　三、證據：提出保證書、授信約定書、利率表、催告書、他項權利移轉契約書、抵
      押權設定契約書各一件、本票三件，並聲請訊問證人張麗卿、林淑惠。
乙、被告方面：
　一、聲明：原告之訴駁回。
　二、陳述：
　（一）被告係於八十三年九月二十七日擔任訴外人趙博仁之連帶保證人向原告借款
        六百八十萬元，當時被告即聲明每屆期換約或另增加新借款，都須本人親自
        重新簽名換約，以確認是否繼續連帶保證或准予增加新借款擔任保證，此種
        換約對保簽名自八十三年九月二十七日迄八十七年十二月十五日止，都有被
        告親自簽名六百八十萬元之借款，並沒有另外一百五十萬元之增加借款由被
        告親自簽名保證之約定書。嗣於八十八年三月十五日要換約時，被告曾約原
        告放款人員吳襄理、陳燕雪，在借款人趙博仁家中告知不再續保，當時尚有
        借款人趙博仁、連帶保證人趙莊錦鶯、趙澤義及其家人數名在場，且當借款
        人趙博仁還是正常按月繳利息。詎被告於八十九年七月十一日竟接獲假扣押
        通知（趙博仁、趙莊錦鶯、趙澤義、被告不動產，並註明債務金額為六百八
        十萬元），原告於九十年四月六日聲請支付命令（九十年促字第六四五０號
        ）之金額為六百八十萬元及一百五十萬元，經被告向借款人趙博仁及連帶保
        證人求證，才知該一百五十萬元並未要求被告擔任連帶保證人。被告既聲明
        不再繼續擔任連帶保證人，依據保證程序又有多次見證下，不負連帶保證立
        即生效。且原告於九十年四月四日前並未催告關於被告有連帶保證之事宜，
        至九十年四月四日才突然向被告提出連帶保證人支付命令，除了前筆八十九
        年七月十一日聲請假扣押六百八十萬元之外，又增加一筆沒有經過被告在連
        帶保證書簽名過筆跡之一百五十萬元，疑有偽造文書之嫌。至於保證書上寫
        保證二千萬元是通常的做法，但每次新借或換單要被告的簽名，已好幾年是
        這樣了，借款人趙博仁是建統汽車公司的董事長，被告之印章是放在建統汽
        車公司，非被告保管，被告並未同意其使用印章。
　（二）又經被告再三查詢借款人趙博仁與連帶保證人趙莊錦鶯、趙澤義，證實該筆
        約在十年前（八十三年左右）於趙莊錦鶯之住宅（彰化市○○街三號）抵押
        貸款八百七十萬元，另一百五十萬元為追加信用借款，該二筆借款皆由趙博
        仁、趙莊錦鶯、趙澤義擔任借款人及連帶保證人，當時（八十三年）被告並
        未擔任保證人，因當時趙博仁信用相當好，何況房屋設定額度又很低估。本
        件被告為求解決問題，並不主張八十七年十二月十五日聲明拒絕不再擔任連
        帶保證人，惟依銀行法中第十二條之一規定，本件連帶保證人和借款人共四
        人，以六百八十萬元被告之比例四分之一平均分配，被告願以一百七十萬元
        分期付清。
　三、證據：提出保證書、本票、假扣押聲請狀各一件，並聲請訊問證人趙澤義、趙
      博仁、趙莊錦鶯、蕭富商。
丙、本院依職權訊問證人陳燕雪。
    理    由
一、原告起訴主張：訴外人趙博仁於八十七年十二月八日邀被告為連帶保證人，由被
    告簽立保證書，約定就趙博仁現在（包括過去所負、現在未清償）及將來對於原
    告所負之一切債務以本金二千萬元為限額暨利息、遲延利息、違約金、損害賠償
    、及其他從屬於主債務人之負擔，願與主債務人即趙博仁負連帶清償之責。訴外
    人趙博仁於八十八年三月二十五日、八十八年五月十七日分別向原告借款六百八
    十萬元、一百五十萬元，到期日分別為八十九年三月二十五日、八十八年十一月
    十七日，利息均按原告基本放款利率加年息百分之０．六按月計付（到期時原告
    之基本放款利率為百分之七．八四，故利息為百分之八．四四），借款人如未依
    約清償，除按上開利率計息外，逾期在六個月以內者，並按上開利率百分之十，
    逾期超過六個月部分，並按上開利率百分之二十加付違約金，詎借款人趙博仁到
    期竟未清償，迭經催討無效，尚有如附表所示之本金、利息、違約金未清償，爰
    依保證契約，請求被告給付如附表所示本金、利息及違約金等語。
二、被告則以：被告係於八十三年九月二十七日擔任訴外人趙博仁之連帶保證人向原
    告借款六百八十萬元，當時被告即聲明每屆期換約或另增加新借款，都須本人親
    自重新簽名換約，以確認是否繼續連帶保證或准予增加新借款擔任保證，此種換
    約對保簽名自八十三年九月二十七日迄八十七年十二月十五日止，都有被告親自
    簽名六百八十萬元之借款，並沒有另外一百五十萬元之增加借款由被告親自簽名
    保證之的約定書。嗣於八十八年三月十五日要換約時，被告曾約原告放款人員吳
    襄理、陳燕雪，在借款人趙博仁家中告知不再續保，詎被告於八十九年七月十一
    日竟接獲假扣押裁定通知，原告又於九十年四月六日聲請支付命令，經被告向借
    款人趙博仁及連帶保證人求證，始知該一百五十萬元被告並未擔任連帶保證人，
    被告既聲明不再繼續擔任連帶保證人，自不負連帶保證責任。又本件六百八十萬
    元借款，係趙博仁與連帶保證人趙莊錦鶯、趙澤義於八十三年間之抵押貸款八百
    七十萬元，另一百五十萬元為追加信用借款。而依銀行法中第十二條之一規定，
    本件連帶保證人和借款人共四人，以六百八十萬元被告之比例四分之一平均分配
    ，被告願以一百七十萬元分期付清等語置辯。
三、查原告主張訴外人趙博仁於八十七年十二月八日邀被告為連帶保證人，由被告簽
    立保證書，約定就趙博仁現在（包括過去所負、現在未清償）及將來對於原告所
    負之一切債務以本金二千萬元為限額暨利息、遲延利息、違約金、損害賠償、及
    其他從屬於主債務人之負擔，願與主債務人即趙博仁負連帶清償之責。又訴外人
    趙博仁於八十八年三月二十五日、八十八年五月十七日分別向原告借款六百八十
    萬元、一百五十萬元，到期日分別為八十九年三月二十五日、八十八年十一月十
    七日，利息均按原告基本放款利率加年息百分之０．六按月計付（到期時原告之
    基本放款利率為百分之七．八四，故利息為百分之八．四四），借款人如未依約
    清償，除按上開利率計息外，逾期在六個月以內者，並按上開利率百分之十，逾
    期超過六個月部分，並按上開利率百分之二十加付違約金，借款人趙博仁到期竟
    未清償，迭經催討無效，尚有如附表所示之本金、利息、違約金未清償等事實，
    業據其提出本票三件、利率表一件為證。被告對上開保證書、授信約定書之真正
    ，及借款人趙博仁上開借款尚未清償等情，並不爭執，雖其辯稱保證書上所載二
    千萬元僅為一般記載，應由其就每筆確認保證金額云云，然此為原告所否認，且
    與上開保證書之約定不合，被告復未證明兩造確已約定變更保證方式，其所辯自
    無可採，原告之主張，應堪認為真實。
四、按保證人與債權人約定就債權人與主債務人間所生一定債之關係範圍內之不特定
    債務，預定最高限額，由保證人保證之契約，學說上稱為最高限額保證。此種保
    證契約如定有期間，在該期間內所生約定範圍內之債務，不逾最高限額者，均為
    保證契約效力所及；如未定期間，保證契約在未經保證人依民法第七百五十四條
    規定終止或有其他消滅原因以前，所生約定範圍內之債務，亦同。故在該保證契
    約有效期間內，已發生約定範圍內之債務，縱因清償或其他事由而減少或消滅，
    該保證契約依然有效，嗣後所生約定範圍內之債務，於不逾最高限額者，債權人
    仍得請求保證人履行保證責任。最高法院著有七十七年台上字第九四三號判例可
    稽。查本件被告係以本金二千萬元保證主債務人趙博仁之借款債務，且未定有期
    間，應屬未定期間之最高額保證，依上開說明，被告自應就其保證範圍負連帶清
    償之責。惟被告既辯稱其已終止保證契約，則本件應審酌者為被告是否已終止保
    證契約？本件借款是否在其保證範圍？等情，茲分述如下：
（一）被告辯稱其於八十八年三月十五日已向原告人員陳燕雪及吳襄理為終止保證契
      約之表示之事實，為原告所否認，被告自應舉證以實其說。而查，被告並未告
      知證人陳燕雪不願擔任連帶保證人，吳襄理是九十年才到員林分行任職，沒有
      經手此事等情，業經證人陳燕雪證述在卷；且證人趙澤義亦到庭證述被告並未
      向伊說明是否願意繼續當保證人等語（見本院九十三年十月十六日言詞辯論筆
      錄），則被告辯稱其已向原告終止保證契約云云，尚難認為真實。況被告既稱
      本件一百五十萬元之借款係訴外人趙博仁於八十三年間之借款延展，係其簽立
      保證書以前之借款等語，則依前揭保證書約定，被告就趙博仁過去所負、現在
      未清償之債務在其保證限額內，仍應負清償之責，縱其已終止保證契約，仍無
      卸其責，是其聲請訊問證人趙博仁、趙莊錦鶯、蕭富商，亦無調查之必要。
（二）被告雖又辯稱原告所提一百五十萬元本票上之簽名非其所為，印章亦非其所蓋
      用，其不負保證之責云云。然本件為最高限額保證，則被告依保證書之約定，
      就主債務人趙博仁對原告所負之債務，於保證額度負連帶清償之責，其本無在
      趙博仁之每筆借款逐一簽名、用印之必要，縱該一百五十萬元借款被告並未在
      本票上親自簽名、用印，亦屬被告是否應依本票記載負票據責任與否，而與本
      件其是否應依保證書約定負連帶清償責任無涉，被告所辯自無可採。是本件一
      百五十萬元借款既係訴外人趙博仁所借用，被告依保證書之約定，自應負連帶
      清償之責。
（三）又被告對訴外人趙博仁於八十八年三月二十五日向原告借款六百八十萬元，係
      在其保證範圍乙節，並不爭執，雖其辯稱於每屆期換約或另增加新借款，都須
      其親自重新簽名換約云云。惟未定有期間之最高限額保證契約，在未經保證人
      依民法第七百五十四條規定終止前，於約定範圍內所生之債務均為該保證契約
      效力所及，故已發生之債務縱因清償或其他事由而消滅，該保證契約依然有效
      ，嗣後所生之債務，於不逾最高限額範圍內，保證人仍應負保證責任，是以債
      權人就定有期間之主債務，未經保證人同意，即允許主債務人延期清償時，因
      經延期後之主債務，在約定之最高限額內仍為該保證契約效力所及，保證人尚
      不得依民法第七百五十五條規定免負保證責任。查本件被告保證債務人趙博仁
      之債務，係屬不定期限之最高限額保證契約，被告既如前述尚未終止保證契約
      ，則該六百八十萬元之借款債務，係屬在保證期間內發生之債務，被告自應負
      保證之責。
五、被告雖另辯稱依銀行法中第十二條之一規定，本件連帶保證人和借款人共四人，
    其僅須負四分之一清償之責云云。惟按銀行辦理自用住宅放款及消費性放款，已
    取得前條所定之足額擔保時，不得以任何理由要求借款人提供連帶保證人。未來
    求償時，應先就借款人進行求償，其求償不足部分得就連帶保證人平均求償之。
    但為取得執行名義或保全程序者，不在此限，銀行法第十二條之一第一項、第三
    項固有明文。然該條求償之限制，係指有該法第十二條擔保授信之自用住宅放款
    及消費性放款，銀行對於借款人之連帶保證人強制執行時應遵守之程序而言。本
    件訴外人趙博仁向原告借用之六百八十萬元及一百五十萬元之借款，係「短期放
    款－純無擔保」，此有原告所提本票三張上可稽，且銀行法第十二條之一規定係
    本件保證契約簽訂後，於八十九年十一月一日始公布施行，原告又係為取得執行
    名義而提起本件訴訟，本件自無該條規定之適用，是被告此部分所辯稱，亦無可
    取。
六、綜上所述，本件被告保證之主債務人趙博仁向原告借用之六百八十萬元及一百五
    十萬元借款，既在被告保證期間內所產生，且未逾被告保證之限額，則原告依保
    證契約，應與借款人趙博仁負連帶清償之責，從而，原告請求被告給付如附表所
    示之本金、利息及違約金，自屬有據，應予准許。
七、本件事證已臻明確，兩造其餘主張及舉證，核與判決結果無影響，毋庸逐一論述
    ，併此敘明。
八、據上論結，本件原告之訴為有理由，依民事訴訟法第七十八條判決如主文。
中　　　華　　　民　　　國　　九十三　　年　　 一 　　　月　　 三十   　日
                                        臺灣彰化地方法院民事第二庭
~B法　　　官　羅秀緞
右為正本係照原本作成
如對本判決上訴須於判決送達後廿日內向本院提出上訴狀
中　　　華　　　民　　　國　　九十三　　年　　　二　　　月　　 三　 　　日
~B法院書記官　邱柏滄
~F0
~T40
　附表
┌──┬───────┬───────────┬───┬──────────┐
│編號│本金（新台幣）│利息起算日　　　　  　│年利率│違約金起算日        │
├──┼───────┼───────────┼───┼──────────┤
│ １ │六百八十萬元　│八十九年五月三十一日　│8.44% │八十九年五月三十一日│
├──┼───────┼───────────┼───┼──────────┤
│ ２ │一百五十萬元  │八十八年十二月二十九日│8.44% │八十九年一月三十日  │
├──┴───────┴───────────┴───┴──────────┤
│備註：1.利息自起算日起算至清償日止。                                      │
│      2.違約金自起算日起至清償日止，逾期在六個月以內者，按上開利率百分之十│
│        ，逾期超過六個月部分，按上開利率百分之二十計算違約金。            │
└─────────────────────────────────────┘
